【裁判字號】    88,重訴,172
【裁判日期】    890315
【裁判案由】    損害賠償
【裁判全文】
臺灣桃園地方法院民事判決  八十八年重訴字第一七二號
    原      告  己○○
                丙○○
                丁○○
                甲○○
                乙○○
                戊○○
    共      同
    訴訟代理人  陳文正
    被      告  庚○○
右當事人間請求損害賠償事件，本院判決如左：
    主    文
被告應給付原告己○○新台幣壹佰玖拾萬零仟貳佰捌拾伍元，原告乙○○、丙○○
、丁○○、甲○○、戊○○各新臺幣陸拾萬元，及自民國八十九年一月八日起至清償
日止，按年息百分之五計算之利息。
原告其餘之訴駁回。
訴訟費用由被告負擔百分之四七；餘由原告負擔。
本判決原告勝訴部分，於原告己○○以新台幣伍拾萬元、原告乙○○、丙○○、丁○○、甲○○、戊○○各以新臺幣貳拾萬元供擔保後，得假執行。
原告其餘假執行之聲請駁回。
    事    實
甲、原告方面：
  一、聲明：被告應給付原告己○○新台幣（下同）貳佰柒拾萬仟貳佰捌拾伍元
      ，原告丙○○、丁○○、甲○○、乙○○、戊○○各一百五十萬元；及均自起
      訴狀繕本送達翌日起至清償日止，按年息百分之五計算之利息；並願供擔保請
      准為假執行之宣告。
  二、陳述：
    （一）緣原告己○○於民國八十七年六月十九日上午七時五十分許，騎乘機車附
          載配偶游徐素雲，途經桃園縣大溪鎮○○路一五八號前，遭被告所駕車號
          ＩＢＺ－二七八號拼裝車右前車頭撞擊機車左後側，致使原告己○○受擦
          傷，而配偶游徐素雲遭劉車右後輪輾過頭部，當場顱內出血，登時死亡，
          被告於肇事後加速逃逸，經警追查後始逮獲被告，全案經偵查後事證明確
          ，案經檢察官提起公訴在案，並經鈞院以八十七年度交訴五七號判處被告
          有期徒刑年在案。
    （二）次按因故意或過失，不法侵害他人之權利者，負損害賠償責任；不法侵害
          他人致死者，對於支出殯葬費之人，亦應負損害賠償責任；被害人對於第
          三人負有法定扶養義務者，加害對於該第三人，亦應負損害賠償責任；又
          不法侵害他人致死者，被害人之父、母、子、女及配偶，雖非財產上之損
          害，亦得請求賠償相當之金額，民法第一百八十四條第一項前段、第一百
          九十二條第一項、第二項、第一百九十四條亦定有明文。本件因被告駕駛
          拼裝車不慎輾壓游徐素雲致顱內出血死亡，案經檢察官提起公訴在案，肇
          事後竟畏罪逃逸，以逃避民、刑事責任，其具有重大過失（幾近於故意）
          之責任，彰彰甚明。因原告己○○為游徐素雲配偶，原告丙○○、丁○○
          、甲○○為游徐素雲之子，乙○○為游徐素雲之養母，戊○○為原告游義
          一及游徐素雲之養女，皆係有請求被告賠償損害之權利人，茲就原告請求
          被告賠償費用，是否應予准許，分述如次：
          １、原告己○○部分：
              、殯葬費：共計支出七十三萬三千二百八十五元。
              、非財產上損害賠償（慰撫金）：本件被告無照行駛公路，違規超
                  速行駛，原告騎乘機車沿道路邊緣行駛，突遭被告駕拼裝車追撞
                  ，致原告配偶慘遭輾壓拖行致死，而被告肇禍後竟不加救護任由
                  原告及配偶於身受重傷之際留於現場，肇事後因畏懼民、刑事責
                  任之追究，加速往台北縣三峽鎮方向逃逸，以避免刑事追訴，被
                  告顯然泯滅良心致他人生死於不顧，幸經路人報案，經原告及地
                  方人士熱心全力追尋，於數日後乃順利逮捕到案，案經採集附於
                  被告拼裝車上之毛髮及機車碎片後，證據確鑿，但被告於民事和
                  解程序及調解程序中，根本毫無誠意，分文未付，原告遭此橫禍
                  喪妻之痛尚存於腦海中久久揮之不去，每念及此淚留滿頰悲痛欲
                  絕，深夜念及此情內心猶如刀割，思念之情非筆墨所能加以形容
                  ，身邊頓失配偶隨身照料無所依怙，精神及身體狀況大不如前，
                  而精神上痛苦猶如錐心之痛，故被告自應對原告賠償精神上之損
                  失二百萬元。
          ２、原告丙○○、丁○○、甲○○、乙○○、戊○○部分：
              原告丙○○、丁○○、甲○○為游徐素雲之子；乙○○為游徐素雲養
              母；戊○○為游徐素雲養女，彼等因此事喪母（養母）、喪女，皆疼
              痛萬分悲痛欲絕，至親之母女就此天人永隔，事因突然歷歷如昨，久
              久揮之不去，彼等遭此橫禍打擊，除未能反哺至親外，亦無法同享天
              倫之樂，人間至此尚有何比此等情事更令人傷心悲痛，魂犖夢牽之際
              雙眼淚出雙頰，久久不能平復，至親之母突遭此禍，死狀淒涼悲慟，
              令人扼腕，而被告對此事竟漠不關心，肇事後竟畏罪逃逸未盡救護之
              責，調解亦拒不到場，毫無彌補原告等人損害之意，而原告受此創痛
              之情與日遽增，猶如刀割，亦深感被告缺乏人性毫無誠意，因此，精
              神上之痛苦實無法以筆墨所能形容，故被告自應賠償原告等精神上之
              損失各一百五十萬元，以為慰撫。
    （三）因本件被告肇事逃逸，因未施以救護義務以致游徐素雲傷重死亡，其重大
          過失責任至為灼然，於民事和解及調解程序中拒付分文，毫無誠意，致原
          告等人受此創痛及損失與日加鉅，精神亦無法平復，因此，被告自應賠償
          原告等人前揭損害，亦請鈞院酌情判令被告應負重大賠償之責，以撫原告
          等所有財產上及精神上損失，藉資慰撫，並請鈞院審酌最低之擔保金，以
          代釋明，併請為宣告假執行，俾保權益。
  三、證據：提出戶籍謄本二份、殯葬費據影本十三紙為證。
乙、被告方面：
    一、聲明：駁回原告之訴。
    二、陳述：
    （一）伊並無與原告所騎機車碰撞，伊不知有撞到人。
    （二）否認證人鍾添榮之證言。
    （三）原告己○○請求之殯葬費中，其中靈堂佈置一場四萬元、靈車費用一萬元
          請求金額太高，另棺木費用六萬元、棺內用品三萬元、扛棺費用二萬四千
          元、陣頭費三萬元，請求之金額亦過高；又對其餘殯葬費用之收據之真正
          及數額並不爭執。
    三、證據：未提出任何證據為證。
    理    由
一、原告起訴主張：被告庚○○係拼裝車司機，為從事駕駛業務之人。於八十七年六
    月十九日上午七時五十分許，駕駛拼裝車沿桃園縣大溪鎮○○路由內柵往信義路
    方向行駛，欲至位於大溪鎮鴻禧高爾夫球場內之工地上班，途經大溪鎮○○路一
    五八號前時，原應注意車前狀況，採取必要之安全措施，而依當時客觀情狀，並
    無不能注意之情事，竟疏於注意車前適有己○○騎乘車號ＩＢＺ─二七八號機車
    搭載其妻游徐素雲同向在前行駛之狀況，致其右前車頭撞及游車之左後側，游車
    立即失衡倒地向前滑行，游氏夫婦亦同時雙雙落地，而坐於機車後座之游徐素雲
    則於倒地後旋遭劉車之右後輪輾過頭部，造成顱內出血當場死亡。庚○○肇事後
    竟不立即停車救傷患反加速逃逸，嗣經台灣桃園地方法院檢察署檢察官相驗屍體
    後飭警追查，警方於過濾每日途經該路段之拼裝車後，發覺劉某可疑，乃於八十
    七年六月二十三日十六時許通知劉某到案詢問後，查知前情之事實，核與本院依
    職權調閱附於偵查卷內之本件車禍之現場圖、警訊筆錄、道路交通事故調查報告
    表及現場照片等相符，被告駕駛拼裝車行經肇事地點時，自應注意車前狀況，採
    取必要之安全措施，而依當時情形，並無不能注意之情事，竟疏未注意車前適有
    己○○騎乘車號ＩＢＺ─二七八號機車搭載其妻游徐素雲同向在前行駛之狀況，
    致其右前車頭撞及游車之左後側，游車立即失衡倒地向前滑行，游氏夫婦亦同時
    雙雙落地，而坐於機車後座之游徐素雲則於倒地後旋遭劉車之右後輪輾過頭部，
    造成顱內出血當場死亡，被告顯有過失，刑事部分，業經本院以八十八年度交訴
    字第五七號判處被告有期徒刑三年，如易科罰金以三佰元折算一日確定，嗣經被
    告上訴後，經臺灣高等法院以八十八年度交上訴字第六二號駁回被告之上訴而確
    定，各有該刑事判決書各一份在卷可憑。被告雖辯稱：伊不知有撞到人云云。惟
    查，本案發生始末係原告己○○騎乘機車後載其妻游徐素雲於八十七年六月十九
    日上午七時五十分許，行經桃園縣大溪鎮○○路「大輪檳榔攤」前時，遭拼裝車
    由後追撞，二人先後落地後，游徐素雲旋為該拼裝車輾壓頭部死亡，肇事者則迅
    速逃離現場等情，業據原告己○○、目擊證人鍾隆奇於本院刑事案件審理中供述
    詳實，且有除於刑事案卷之道路交通事故調查表及現場照片可稽，而被害人游徐
    素雲因本件車禍死亡，亦經臺灣桃園地方法院檢察署檢察官到場堪驗屬實，並製
    有勘驗筆錄、驗斷書及相驗屍體證明書附卷可稽。次查，本案案發當日計有被告
    庚○○、證人鍾添榮、王阿儒三人駕駛被害人己○○、證人鍾隆奇所指認之與肇
    事拼裝車同型之拼裝車於案發前後，行經案發道路即大溪鎮○○路至鴻禧高爾夫
    球場載運廢土及載運細沙填球道，王阿儒於當日上午七時三十分許到達工作場所
    、證人鍾添榮於上午七時五十五分許到達、被告庚○○則於上午八時許到達，業
    據證人鍾添榮證述甚明，因此王阿儒顯於案發時不在現場，無涉案之可能，當以
    被告庚○○涉嫌較重。復據被告庚○○於該案警訊及檢察官偵訊時均稱：「八十
    七年八月十九日上午七時五十分許，我駕駛鐵牛車至發生地大溪鎮○○路一五八
    號前馬路，正好轉彎，我因閃避前方來的機車，將方向盤向右偏轉，好像有碰到
    東西，且聽到塑膠裂開聲，正好轉彎，我有看後視鏡未看到何物，就直往鴻禧球
    場」等語，其所供述之時間、地點均與本案案發之時間、地點相符，佐以證人鍾
    添榮亦於警訊及本院審理時證稱：「庚○○到達球場，一下鐵牛車就跟我說：看
    我雙腳都站不直，無法走路，今天早上開車來工作時，與一台機車發生車禍，那
    個女人差一點就掉落在車底下，如果把她壓過去，今天就沒辦法來上班」等語，
    而被告庚○○於偵訊時亦坦承確曾向他人言及此事，足認本件車禍確係被告駕駛
    拼裝車所致無訛。再查，依前引現場照片所示及驗斷書所載被害人游徐素雲係戴
    安全帽而頭部遭輾過死亡，目擊證人鍾隆奇於本院審理時亦證稱：「機車在路邊
    行駛，遭拼裝車撞到後，被拼裝車之水箱或油箱卡住，拖行六、七公尺，當時聲
    音很大，狗都在叫」等語明確，可見案發時之撞擊力及所造成之聲響甚大，被告
    實無不知其車撞到物體之理，其諉稱不知發生車禍，孰能置信，所辯自不足採信
    。綜上足認原告主張之事實堪信為真實。
二、按汽車行駛時，駕駛人應注意車前狀況，並隨時採取必要之安全措施，道路交通
    安全規則第九十四條第三項定有明文。次按因故意或過失，不法侵害他人之權利
    者，負損害賠償責任；不法侵害他人致死者，對於支出殯葬費之人，亦應負損害
    賠償責任；又不法侵害他人致死者，被害人之父、母、子、女及配偶，雖非財產
    上之損害，亦得請求賠償相當之金額，民法第一百八十四條第一項前段、第一百
    九十二條第一項、第二項、第一百九十四條亦定有明文。本件因被告駕駛拼裝車
    疏未注意上開規定，致釀成車禍，其有過失甚明，且其過失行為與被害人游徐素
    雲之死亡間復有相當因果關係，而原告己○○為游徐素雲之配偶，原告丙○○、
    丁○○、甲○○為游徐素雲之子；乙○○為游徐素雲養母；戊○○為游徐素雲養
    女，有戶籍謄本在卷可稽，被告不法侵害被害人游徐素雲致死，既經認定，則原
    告請求被告負賠償責任，自應准許。
三、原告請求被告賠償費用，是否應予准許，分述如次：
  （一）殯葬費部分：
        原告己○○主張其因被害人游徐素雲死亡，支出殯葬費用共七十三萬三千二
        百八十五元，有原告提出之收據為證，被告僅認原告請求之殯葬費中，其中
        靈堂佈置一場四萬元、靈車費用一萬元、棺木費用六萬元、棺內用品三萬元
        、扛棺費用二萬四千元、陣頭費三萬元，請求之金額過高，對於其餘之殯葬
        費用之數額則無意見，惟查，被告僅空言否認前開費用過高，並未舉證以證
        其說，經核被害人之身分、地位及經濟狀況等情以觀，前開靈堂佈置費、靈
        車費用、棺木費用、棺內用品、扛棺費用，除陣頭費三萬元非屬必要之費用
        外，其餘殯葬費用均屬必要之殯葬費用。是原告己○○請求有據之殯葬費為
        七十萬三千二百八十五元，逾此部分之請求，尚有不合，應予駁回。
  （二）非財產損害賠償部分：
        原告己○○主張其突遭喪妻之痛，原告乙○○突遭喪女之痛，原告丙○○、
        丁○○、甲○○、戊○○突遭喪母之痛，精神上受有痛苦，原告己○○請求
        二百萬元之慰撫金，其餘原告各請求慰撫金一百五十萬元等語，被告則抗辯
        慰撫金過高。本院審酌原告等人與死者之生活仰賴及親密程度，認原告所受
        精神上痛苦非輕，並斟酌各原告受害程度，兩造之身分、資力及被告肇事後
        竟不加救護任由原告及配偶於身受重傷之際留於現場，惟參酌被告現在監服
        刑等情，認原告己○○請求非財產上之精神慰撫金二百萬元、原告乙○○、
        丙○○、丁○○、甲○○、戊○○等人各請求慰撫金一百五十萬元，尚屬過
        高，應予各核減為一百二十萬元、六十萬元為適當。逾此部分之請求，尚有
        未合，應予駁回。
四、綜上所述，原告己○○得請求賠償之金額為一百九十萬三千二百八十五元，原告
    乙○○、丙○○、丁○○、甲○○、戊○○等人各得請求六十萬元；從而，原告
    己○○基於侵權行為之法律關係，請求賠償之金額為一百九十萬三千二百八十五
    元，原告乙○○、丙○○、丁○○、甲○○、戊○○等人各請求六十萬元，及自
    起訴狀繕本送達翌日（即八十九年一月八日）起，至清償日止，按週年利率百分
    之五計算之法定遲延利息部分，要無不合，應予准許，逾此部分之請求，即屬無
    據，應予駛回。
五、原告陳明願供擔保，聲請宣告假執行，經核其勝訴部份，核無不合，爰酌定相當
    之擔保金額宣告之；其餘假執行之聲請，因訴之駁回而失所附麗，不予准許。
六、據上論結，本件原告之訴為一部有理由，一部無理由，依民事訴訟法第七十九條
    但書、第三百九十條第二項，判決如主文。
中      華      民      國    八十九    年      三      月     十五     日
                                        臺灣桃園地方法院民事第二庭
~B法      官  游紅桃
右為正本，係照原本作成。
如對本判決上訴須於判決送達後廿日內向本院提出上訴狀
中      華      民      國    八十九    年      三      月    二十四     日
~B法院書記官  何俞瑩


司法院資訊處製作；財團法人民間司法改革基金會備份。
